臺灣高雄地方法院民事裁定
108年度消債清字第250號
聲  請  人  陳明正  
0000000000000000

上列當事人因消費者債務清理事件聲請清算，本院裁定如下：
    主  文
聲請人陳明正自中華民國一百零九年三月二十四日下午四時起開
始清算程序。
命司法事務官進行本件清算程序。
    理  由
一、聲請意旨略以：伊無力清償債務，於民國108年10月5日向本
    院聲請清算，並分案108年度消債清字第202號（下稱前案）
    案件辦理，惟因未經前置協商程序，依消費者債務清理條例
    施行細則第42條之1規定，視其清算之聲請為法院調解之聲
    請，而移付調解程序，由本院108年度司消債調字第540號事
    件受理，惟因無法負擔還款條件致調解不成立。又伊未經法
    院裁定開始更生程序或許可和解或宣告破產，爰聲請清算等
    語。
二、按債務人不能清償債務或有不能清償之虞者，得依本條例所
    定更生或清算程序，清理其債務；債務人對於金融機構負債
    務者，在聲請更生或清算前，應向最大債權金融機構請求協
    商債務清償方案，或向其住、居所地之法院或鄉、鎮、市、
    區調解委員會聲請債務清理之調解；自債務人提出協商請求
    之翌日起逾30日不開始協商，或自開始協商之翌日起逾90日
    協商不成立，債務人得逕向法院聲請更生或清算；債務人於
    法院裁定開始更生程序或許可和解或宣告破產前，得向法院
    聲請清算；法院開始清算程序之裁定，應載明其年、月、日
    、時，並即時發生效力；法院裁定開始更生或清算程序後，
    得命司法事務官進行更生或清算程序；必要時，得選任律師
    、會計師或其他適當之自然人或法人1人為監督人或管理人
    ，消費者債務清理條例（下稱消債條例）第3條、第151條第
    1項、第153條、第80條前段、第83條第1項、第16條第1項分
    別定有明文。
三、經查：
  ㈠聲請人前於108年10月5日向本院聲請清算，經移付調解程序
　　並於同年11月11日調解不成立而移回清算程序等情，業經本
    院調閱上開前案卷宗及調解卷宗核閱無訛。
  ㈡次查，聲請人於106年及107年度申報所得均為新臺幣（下同
    ）0元，惟其自陳聲請清算前2年內有打零工之收入每月約14
    ,000元，名下無財產，勞工保險於103年9月26日退保，扣減
    當時未償還之勞工紓困貸款本息68,615元，實付1,681,434
    元，現未領取任何勞保給付，另有南山人壽保單解約金1,51
    0元。又聲請人自陳從事清潔工作，以時薪140元至150元計
    ，日薪約1,000元，每月收入為13,800元至14,400元不等，
    如不足會向成年子女拿幾百元（嗣陳稱成年子女無給付扶養
    費），未領取社會局補助等情，此有財政部高雄國稅局106
    年及107年度綜合所得稅各類所得資料清單及總歸戶財產查
    詢清單（前案卷第5頁、前案卷第16至17頁）、信用報告（
    前案卷第7頁）、財團法人金融聯合徵信中心前置協商專用
    債權人清冊（前案卷第9至10頁）、財產及收入狀況說明書
    （前案卷第11至13頁）、債權人清冊（前案卷第18至20頁）
    、戶籍謄本（前案卷第22頁）、高雄市政府社會局社會福利
    資訊料查詢表（本案卷第15至17頁）、勞工保險被保險人投
    保資料表（本案卷第21頁）、切結書（本案卷第25頁）、存
    摺（本案卷第32至34頁）、商業保險投保資料查詢結果表（
    本案卷第36頁）、南山人壽保險股份有限公司函（本案卷第
    40至41頁）等在卷可參。則在查無聲請人有其他收入來源之
    情形下，佐以其現年58歲，106、107年度均無申報所得紀錄
    ，且已出具收入切結書，本院即以其切結每月收入14,000元
    作為核算其現在償債能力之基礎。
  ㈢關於聲請人個人日常必要支出部分，按債務人必要生活費用
    ，以最近一年衛生福利部或直轄市政府所公告當地區每人每
    月最低生活費一點二倍定之，消債條例第64條之2第1項定有
    明文。本院參酌衛福部社會司所公告109年度高雄市最低生
    活費標準為13,099元，則聲請人每月生活所必需除有特殊情
    形並有證據證明者外，自宜以此數額之1.2倍即15,719元為
    度，始得認係必要支出。又上開最低生活費用之標準，係照
    當地近1年平均每人消費支出60％，依其基準之家庭收支調查
    報告調查表格式示有關經常性支出之調查項目，其原即包括
    利息支出、食品、衣著、房租及水費、電費、醫療保健、交
    通、娛樂、教育等基本生活需求；因聲請人於調解程序陳稱
    居住於兒子名下房屋，伊沒有補貼費用，兒子的房子有房貸
    每月9,000元等語（查聲請人、配偶陳王靜芬、長子陳義翔
    、長女陳姿蓉、次女陳怡雯及父親陳文涵共同設籍於陳義翔
    名下房屋，參戶籍謄本及本案卷第64頁稅務電子閘門財產所
    得調件明細表)，故於計算聲請人個人每月必要生活費時，
    即應自前開已包括聲請人居住費用在內，扣除相當於房租支
    出所佔比例約24.36％，俾免重複計列費用，而符公平之旨，
    則依此計算之結果，聲請人每月之必要生活費在不含居住費
    用之情形下，即應為11,890元【計算式：15,719－（15,719×
    24.36%）＝11,890】。聲請人於調解程序陳稱每月個人支出
    為5,500元（見調解卷第23頁反面），低於本院計算之基準
    ，尚屬合理。
  ㈣至扶養部分，聲請人主張扶養父親，每月扶養費4,000元。查
    聲請人父親陳文涵為23年生，106年及107年度申報所得均為
    0元，名下無財產，於84年8月領取勞保老年一次給付120,80
    0元，現每月領取中低老人生活津貼7,463元，未領取任何勞
    保給付等情，此有戶籍謄本、所得資料及財產查詢清單、勞
    動部勞工保險局函、高雄市政府社會局社會福利資訊料查詢
    表附卷可憑（前案卷第22頁、本案卷第12頁、第18頁、第22
    至24頁、第26至31頁），又聲請人父親陳文涵因行動不便，
    生活無法自理，自105年9月起至今住在高雄市私立冠安老人
    養護中心，每月養護費22,000元，加計衛材代支，合計約24
    ,000元，此有高雄市私立冠安老人養護中心證明書暨費用附
    表為證（見前案卷第14至15頁），是聲請人之父親有長期醫
    療及照護之必要，應為真實，本院認其父親每月必要支出總
    額即以24,000元計之；又除聲請人外，陳文涵另有3名子女
    （參本案卷第37頁家族系統表），聲請人陳稱其每月負擔4,
    000元，剩下部分由胞弟負擔，另2名姐妹均已出嫁且生計困
    窘，無法分攤扶養費等語（調解卷第23頁反面、本案卷第56
    頁），然依民法第1116條、第1118條之規定，子女對於父母
    負有扶養義務，屬生活保持義務，縱子女因負擔父母之扶養
    義務，而不能維持自己生活，仍僅得減輕其義務，非可完全
    免除扶養義務，又子女對父母之扶養義務，亦非得因結婚而
    減免，且聲請人並未舉證證明其姐妹確因負擔父親之扶養義
    務，致不能維持自己生活，自無從認其姐妹對父親之扶養義
    務確有減輕之必要，此外聲請人所負債務高達百萬元之多，
    聲請人之經濟狀況未必較其姐妹為佳，是以，其等父親每月
    所需扶養費24,000元，於扣除社會局津貼7,463元後，仍應
    由聲請人及兄弟姐妹平均分擔，以每人4,134元【計算式：
    （24,000－7,463）÷4＝4,134】為度，則聲請人主張每月負擔
    父親扶養費4,000元，低於本院計算之基準，係屬合理。
  ㈤綜上所述，以聲請人現每月收入14,000元為其償債能力基準
    ，扣除個人必要生活費5,500元及父親扶養費4,000元後，餘
    4,500元，而聲請人目前負債總額為3,158,917元（參聯徵中
    心債權人清冊及調解卷第14頁以下，包含：花旗銀行、聯邦
    銀行、玉山銀行、中國信託銀行、摩根聯邦資產公司、台灣
    金聯資產公司、萬榮行銷公司、挺鈞股份有限公司），扣除
    南山人壽保險解約金1,510元，以聲請人每月所餘按月攤還
    結果，需約58年【計算式：（3,158,917－1,510）÷4,500÷12
    ＝58.5】始能清償完畢，堪認聲請人確有不能清償債務之情
    事，則聲請人向本院聲請清算，應予准許，爰命司法事務官
    進行本件清算程序。
四、依消債條例第11條第1項、第83條第1項、第16條第1項，裁
    定如主文。
中　　華　　民　　國　　109 　年　　3 　　月　　24　　日
                  民事庭　法　官　賴寶合
以上正本係照原本作成。
本裁定不得抗告。
中　　華　　民　　國　　109 　年　　3 　　月　　24　　日
                          書記官  胡美儀